【裁判字號】    97,訴,1049
【裁判日期】    970709
【裁判案由】    侵權行為損害賠償
【裁判全文】
臺灣板橋地方法院民事判決              97年度訴字第1049號
原      告  甲○○
                        之3
訴訟代理人  姜智逸律師
被      告  乙○○
                        號14.
上列當事人間請求侵權行為損害賠償事件，經本院刑事庭移送前
來（附民案號：97年度簡附民字第81號，刑事案號：97年度簡字
第3106號），本院於民國97年6 月25日言詞辯論終結，判決如下
：
    主  文
被告應給付原告新臺幣捌拾萬元，及自民國97年2 月23日起至清
償日止，按年息百分之五計算之利息。
原告其餘之訴駁回。
訴訟費用由被告負擔。
本判決第一項於原告以新臺幣貳拾柒萬元為被告供擔保後，得假
執行；但被告如以新臺幣捌拾萬元為原告預供擔保，得免為假執
行。
原告其餘假執行之聲請駁回。
    事實及理由
一、原告起訴主張：被告明知訴外人陳宇絜係原告之妻，為有配
    偶及子女之人，竟基於輔仁大學法律系進修部同學情誼之便
    ，猛烈追求陳宇絜，二人即於民國96年2 月起至同年4 月20
    日止，在被告位於台北縣新莊市之租屋處所內，多次發生性
    行為。原告發現上情後，即於96年4 月20日與陳宇絜協議離
    婚，另被告所涉妨害家庭之犯行，經臺灣板橋地方法院檢察
    署檢察官聲請簡易判決處刑，由本院以97年度簡字第3106號
    刑事簡易判決判處有罪在案。茲因被告之上開行為，使原告
    精神上受有極大之痛苦，自得請求精神上損害賠償。為此，
    爰依侵權行為之法律關係，提起本件訴訟，並聲明請求：1.
    被告應給付原告新台幣100 萬元，及自起訴狀繕本送達翌日
    起至清償日止，按年息5 ％計算之利息；2.願供擔保請准宣
    告假執行。
二、被告對於上開與陳宇絜發生性行為之事實不爭執，惟辯稱：
    被告於入學時，並不知陳宇絜已經結婚一事，二人在交往前
    ，雖曾去過陳宇絜家中，但後來二人交往時，陳宇絜告知她
    已經離婚，何況配偶一方行為不誠實而破壞共同生活之圓滿
    ，應為夫妻雙方之問題並應共同負責，故被告不須賠償等語
    。並聲明：1.駁回原告之訴及假執行之聲請；2.如受不利判
    決，願供擔保請准宣告免為假執行。
三、按原告主張被告明知訴外人陳宇絜為有配偶之人，仍基於相
    姦之接續犯意，於96年2 月起至同年4 月20日止，在被告位
    於台北縣新莊市之租屋處所內，多次與陳宇絜發生性行為之
    事實，以及被告上開妨害家庭犯行，業經本院97年度簡字第
    3106號刑事簡易判決判處被告有期徒刑4 月經減為有期徒刑
    2 月等情，有本院97年度簡字第3106號妨害家庭事件之偵審
    刑事案卷影本附卷可稽，自應認定屬實。被告雖辯稱陳宇絜
    告知已經離婚才開始交往云云，惟查，證人即被告、陳宇絜
    同班同學吳憫慧於刑事偵查時已具結證稱：「（問：翁與陳
    發生關係之前，是否知道她已婚？）知道，因為我們班上在
    95年9 月新生入學自我介紹時，陳就有清楚自己已婚，且育
    有一子，這是全班都知道的事」、「（是否知道為何翁明知
    陳已婚還要跟她交往發生關係？）知道，我私下有問翁，他
    說因為愛上了陳，所以明知她已婚還是要跟她交往、發生關
    係」等語（見第24261 號刑事偵查卷97年1 月28日訊問筆錄
    ），另陳宇絜於偵查中與被告當庭對質時也具結證稱：「（
    認識翁時，有無告訴翁你已經結婚並生小孩？）有」、「（
    在你與翁發生性關係前，他已經知道你已結婚？）是」等語
    （見第5216號刑事他字卷96年8 月21日訊問筆錄），且被告
    於本院審理時也坦陳並未查證陳宇絜是否確實離婚一語（本
    院卷第19頁），顯見被告確係明知陳宇絜為有配偶之人，卻
    仍與其交往並發生多次性行為，其事後辯稱陳宇絜告知已經
    離婚云云，顯為卸責之詞，均不足採信。
四、按因故意或過失，不法侵害他人之權利者，負損害賠償責任
    。故意以背於善良風俗之方法，加損害於他人者亦同。不法
    侵害他人之身體、健康、名譽、自由、信用、隱私、貞操，
    或不法侵害其他人格法益而情節重大者，被害人雖非財產上
    之損害，亦得請求賠償相當之金額。前二項規定，於不法侵
    害他人基於父、母、子、女或配偶關係之身分法益而情節重
    大者，準用之。民法第184 條第1 項、第195 條第1 項前段
    、第3 項分別定有明文。本件被告明知訴外人陳宇絜係有配
    偶之人，竟仍與之為相姦行為，侵害原告基於配偶關係之身
    分法益，破壞原告婚姻共同生活之圓滿、安全及幸福，情節
    自屬重大，難謂於原告精神上無造成痛苦，是原告自得依上
    開規定請求被告賠償精神上之非財產損害賠償。
五、次按不法侵害他人之人格權，被害人受有非財產上損害，請
    求加害人賠償相當金額之慰撫金時，法院對於慰撫金之量定
    ，應斟酌實際加害情形、所造成之影響、被害人痛苦之程度
    、兩造之身分地位經濟情形及其他各種狀況，以核定相當之
    數額（最高法院47年台上字第1221號、51年台上字第223 號
    判例參照）。茲審酌原告目前仍就讀輔仁大學進修部，名下
    有多筆投資所得（有本院依職權所調閱稅務電子閘門財產所
    得調件明細表附卷可稽）；而被告係世新大學畢業，任職震
    昌工程股份有限公司董事長一職，自陳名下有轎車一部及三
    棟房屋等情，對原告家庭所造成之影響自屬非淺之侵害程度
    ，以及原告所受精神上痛苦情形等一切情狀，認原告請求被
    告賠償精神上所受之非財產損害，以80萬元為適當，應予准
    許；逾此金額之請求，則屬過高，應予駁回。
六、從而，原告依侵權行為之法律關係，請求被告賠償80萬元，
    及自起訴狀繕本送達翌日即97年4 月23日起至清償日止，按
    年息5 ％計算之利息，為有理由，應予准許；逾上開金額之
    請求，為無理由，應予駁回。
七、兩造陳明願供擔保，聲請宣告假執行或免為假執行，經核原
    告勝訴部分，合於法律規定，爰分別酌定相當之擔保金額宣
    告之。至於原告敗訴部分，其假執行之聲請，失所附麗，併
    駁回之。
八、本件事證已臻明確，兩造其餘主張陳述、攻擊防禦方法及所
    提之證據，經審酌後認於本判決結果不生影響，爰不一一論
    述，附此敘明。
九、結論：原告之訴為一部有理由，一部無理由，依民事訴訟法
    第79條、第390 條第2 項、第392 條第2 項，判決如主文。
中    華    民    國    97    年    7     月    9     日
                  民事第三庭    法  官  劉以全
以上正本係照原本作成
如對本判決上訴，須於判決送達後20日內向本院提出上訴狀
中    華    民    國    97    年    7     月    9     日
                                書記官  陳淑芳


司法院資訊處製作；財團法人民間司法改革基金會備份。
